【裁判字號】    91,易,826
【裁判日期】    920403
【裁判案由】    恐嚇取財
【裁判全文】
臺灣彰化地方法院刑事判決                          九十一年度易字第八二六號
    公  訴  人  臺灣彰化地方法院檢察署檢察官
    被      告  甲○○
    選任辯護人  張慶宗律師
                何孟育律師
右列被告因恐嚇取財等案件，經檢察官提起公訴（八十九年度偵字第八七九八號），
本院判決如左：
    主      文
甲○○共同意圖為自己不法之所有，以恐嚇使人將他人之物交付，累犯，處有期徒刑
壹年貳月；又共同以加害身體之事，恐嚇他人致生危害於安全，處有期徒刑肆月。應
執行有期徒刑壹年肆月。
    事      實
一、甲○○綽號「惡霸」與粘仲仁（前彰化縣議會副議長，涉有刑案逃至中國大陸，
    業已死亡）有朋友交情係，曾因妨害自由等案件，經本院判處有期徒刑一年六月
    ，後提起上訴，亦台灣高等法院台中分院判決上訴駁回，再提起上訴，復經最高
    法院於民國七十九年十二月十九日判決上訴駁回，而告確定。經入監服刑，於八
    十三年四月十三日獲准假釋出獄並付保護管束，於八十三年六月十一日執行完畢
    。詎其不知悔改，明知其固然曾經粘仲仁之關係，表明欲參加欣昶砂石開發有限
    公司（下稱欣昶公司）之經營，而成為該公司之股東，惟非但未參與公司之籌劃
    、經營，且始終未繳納任何股金，故與欣昶公司無任何關係，並非該公司之股東
    。竟欲求憑暴力即得索取財，而萌意圖為自已不法之所有，於於八十八年三月間
    某日（在同年三月十五日前），夥同有犯意聯絡之二名已成年而姓名不詳之男子
    ，至彰化縣平溪鄉○○村○○路○段五一四號洪本交住處，惡形惡狀向擔任欣昶
    公司之負責人洪本交，表示伊要免費挖三萬立方米砂石，且指出伊曾與涉嫌槍擊
    案之綽號「大頭林」來尋找過洪本交，致洪本交聞言因而心生畏懼，為免影響公
    司營運，遂簽發台中區中小企業銀行田中分行2889─0帳號、欣昶公司帳戶、支
    票號碼ＴＧＵＡ0000000號、票載發票日八十八年三月十五日、面額新臺幣（下
    同）二百萬元之支票一張，交付甲○○。該支票於八十八年三月十七日獲兌而取
    得款項。
二、甲○○見他人經營砂石場，心生不悅，仍另基於加害安全之犯意，於同年七月十
    九日上午十一時許，與沈伯怡（另移送偵查）及另二名已成年而姓名不詳男子，
    基於共同犯意之聯絡，至彰化縣大城鄉○○段濁水溪河床「新福城砂石場」，惡
    形惡狀對正在洗選砂石之該砂石場負責現場管理工作之丙○○，表示不得動工洗
    砂，否則要對其不利，並作勢要圍毆，致丙○○心生畏懼，因而停工。嗣甲○○
    於八十九年十一月二十日上午十一時三十分許，在台中縣太平市○○○街十三巷
    七十三號，為警查獲。
二、案經彰化縣警察局移送臺灣彰化地方法院檢察署檢察官偵查起訴。
    理      由
一、訊據被告甲○○對於前開犯行，僅承認自被害人洪本交處取得上開支票之事實，
    且矢口否認涉有恐嚇取財及恐嚇之犯行，並辯稱：伊係欣昶公司之股東，多年未
    得紅利，該二百萬元係欣昶公司所分予其之紅利。再者，伊根本未去新福城砂石
    場，何來恐嚇云云。但查：（一）被告確係夥同二名已成年男子至被害人洪本交
    處，表示伊要免費挖三萬立方米砂石，且指出伊曾與涉嫌槍擊案之綽號「大頭林
    」來尋找過，使被害人洪本交簽發台中區中小企業銀行田中分行2889─0帳號、
    欣昶公司帳戶、支票號碼ＴＧＵＡ0000000號、票載發票日八十八年三月十五日
    、面額二百萬元之支票一張交付之等情，業據被害人洪本交指明綦詳，並有系爭
    支票影本一紙在卷可稽。而被告對其未曾繳納股款予欣昶公司之負責人洪本交之
    事實，亦不否認。按公司之股東不僅需繳納股金且尚參與公司經營之虧、盈，此
    為眾所皆知。若未繳股金只透過他人放話要參加公司經營，即欲前去取所謂「紅
    利」，即為俗稱「口頭插乾股」，行徑可謂以暴力索討財物。況股東於正常下欲
    向公司爭得紅利，即係以公司盈餘多寡而予以計算金額數目，焉有先向公司索討
    資財物品「免費挖三萬立方米砂石」之理。是被告係以恐嚇之手段獲取財物，至
    為灼然。另綽號「大頭林」之張木林，確實涉嫌違反槍砲彈藥刀械管制條例案件
    ，被告甲○○更於八十七年十一月七日，與張木林在台中市○○路○○路口，為
    警查獲持有槍彈之事實，有台灣彰化地方法院檢察署八十七年度偵字第一○二一
    四號起訴書、八十八年度偵字第三五三二號起訴書可資參照，故被害人洪本交因
    此心生畏懼，即非子虛。（二）被告甲○○於八十八年七月十九日，帶同沈伯怡
    及另二名不詳姓名者，前往恐嚇正在洗選砂石之被害人丙○○等事實，分據被害
    人丙○○及證人即當時在場之砂石場員工丁○○、乙○等人於警詢及偵查中指訴
    、證述情節相符，是被告甲○○確於右揭時、地對被害人丙○○恐嚇。綜上，顯
    見被告所辯，不可採信。本件罪證明確，被告之犯行，足以認定。
二、核被告甲○○所為，係涉有刑法第三百四十六條第一項恐嚇取財罪及同法第三百
    零五條恐嚇罪。所犯上開二罪，係分別起意，罪名不同，請予分論併罰。被告與
    二名已成年而姓名不詳之男子間，就前開恐嚇取財之犯行；被告與沈伯怡及另二
    名已成年而姓名不詳男子間，就前開恐嚇之犯行，俱有犯意聯絡與行為分擔，為
    共同正犯。又被告甲○○曾因妨害自由等案件，經本院判處有期徒刑一年六月，
    後提起上訴，亦台灣高等法院台中分院判決上訴駁回，再提起上訴，復經最高法
    院於民國七十九年十二月十九日判決上訴駁回，而告確定。經入監服刑，於八十
    三年四月十三日獲准假釋出獄並付保護管束，於八十三年六月十一日執行完畢，
    有台灣彰化地方法院檢察署刑案資料查註紀錄表乙份附卷足按，五年以內再犯有
    期徒刑以上之前開恐嚇取財罪，就該部分係屬累犯，應依法加重其刑。爰審酌被
    告之素行、犯罪之動機、方法、手段、所生危害暨犯後態度等一切情狀，量處如
    主文所示之刑，並定其應執行刑。
據上論斷，應依刑事訴訟法第二百九十九條第一項前段，刑法第二十八條、第三百零
五條、第三百四十六條第一項、第五十一條第五款、第四十七條，罰金罰鍰提高標準
條例第一條前段，判決如主文。
本案經檢察官廖曉萍到庭執行職務。
中      華      民      國    九十二      年      四    月     三    日
                                    臺灣彰化地方法院刑事第一庭
                                        法      官  洪  志  賢
右正本證明與原本無異。
如不服本判決，應於判決送達後十日內，向本院提出上訴狀（須附繕本）。
告訴人或被害人對於判決如有不服具備理由請求檢察官上訴者，其上訴期間之計算係
以檢察官收受判決正本之日期為準。
                                        法院書記官  洪  年  慶
中      華      民      國    九十二      年      四    月    十     日
刑法第三百零五條
以加害生命、身體、自由、名譽、財產之事恐嚇他人，致生危害於安全者，處二年以
下有期徒刑、拘役或三百元以下罰金。
刑法第三百四十六條
意圖為自己或第三人不法之所有，以恐嚇使人將本人或第三人之物交付者，處六月以
上五年以下有期徒刑，得併科一千元以下罰金。
以前項方法得財產上不法之利益或使第三人得之者，亦同
前二項之未遂犯，罰之。


司法院資訊處製作；財團法人民間司法改革基金會備份。
